【裁判字號】    99,訴,205
【裁判日期】    990519
【裁判案由】    妨害性自主罪
【裁判全文】
臺灣臺中地方法院刑事判決               99年度訴字第205號
公  訴  人  臺灣臺中地方法院檢察署檢察官
被      告  丙○○
輔  佐  人  丁○○
指定辯護人  本院公設辯護人戊○○  
上列被告因妨害性自主罪案件，經檢察官提起公訴（98年度偵字
第16825 號），本院判決如下：
    主  文
丙○○犯乘機性交罪，處有期徒刑年拾月；又犯乘機性交罪，
處有期徒刑年拾月。應執行有期徒刑伍年。
    事  實
一、丙○○因經常至0000甲0000 （女性，已成年，年籍資料詳密
    封卷，以下簡稱乙○）之母所經營之麵攤消費，因而認識乙
    ○。伊明知乙○係心智障礙人士，無性自主之能力，竟起淫
    念，分別於民國97年12月中旬某日上午9 時許，及同年月25
    日下午1 時許，詢問乙○是否至其家中按摩，再以金錢作為
    誘惑，利用乙○因心智缺陷而不知抗拒之情形，在其位於台
    中市○區○○○路14號住處之3 樓房間內，分別以陰莖插入
    乙○陰道之方式，對乙○為性交之行為二次。嗣因乙○懷孕
    ，經乙○之母報警，始循線查獲上情。
二、案經乙○之母訴請臺中市警察局移送臺灣臺中地方法院檢察
    署檢察官偵查起訴。
    理  由
壹、程序方面：
一、按被告以外之人（包括證人、鑑定人、告訴人、被害人及共
    同被告等）於審判外之陳述雖不符刑事訴訟法第159 條之1 
    至之4 等四條之規定，而經當事人於審判程序同意作為證據
    ，法院審酌該言詞陳述或書面陳述作成時之情況，認為適當
    者，亦得為證據；當事人、代理人或辯護人於法院調查證據
    時，知有刑事訴訟法第159條第1項不得為證據之情形，而未
    於言詞辯論終結前聲明異議者，視為有前項之同意，同法第
    159條之5定有明文。立法意旨在於傳聞證據未經當事人之反
    對詰問予以核實，原則上先予排除。惟若當事人已放棄反對
    詰問權，於審判程序中表明同意該等傳聞證據可作為證據；
    或於言詞辯論終結前未聲明異議，基於尊重當事人對傳聞證
    據之處分權，及證據資料愈豐富，愈有助於真實發見之理念
    ，且強化言詞辯論主義，使訴訟程序得以順暢進行，上開傳
    聞證據亦均具有證據能力。
二、本件證人即被害人乙○曾於偵查中為陳述，其性質雖屬傳聞
    證據，惟業經被告於本院審理中表示同意作為證據，且當事
    人或辯護人已知上述筆錄乃傳聞證據，均未於言詞辯論終結
    前對該等筆錄內容異議，依上開規定，是證人乙○於偵查中
    之證言應具有證據能力。
貳、實體方面：
一、訊據被告丙○○固坦承確實於前揭時、地，對乙○為性交行
    為二次之事實不諱，惟矢口否認有何妨害性自主之犯行，辯
    稱：伊與乙○交往一年多，形同男女朋友，伊因眼睛不好，
    所以乙○經常會牽著他去買東西，發生性行為時均有得到乙
    ○之同意，伊和乙○在一起時，乙○的智能狀況良好，看不
    出來有心智缺陷之情形云云。另被告之辯護人亦主張：被害
    人有相關之求學經歷（高職夜間部），且具有維持基本日常
    生活之能力（包括前往網咖、漫畫書店消費等），應具有性
    自主之能力等語。
二、經查：被告丙○○確實於97年12月中旬某日上午9時許，及
    同年月25日下午1時許，在其位於台中市○區○○○路14號
    住處之3樓房間內，對乙○為性交之行為二次之事實，業據
    被告供承在卷，復與證人即乙○之偵訊及本院審理中證述之
    情節相符。且乙○因此而懷有身孕，經檢驗乙○胚胎之 DNA
    結果，與被告丙○○之DNA 相符等情，亦有內政部警政署刑
    事警察局98年10月2 日刑醫字第0980125308號鑑驗書一紙在
    卷可參（偵查卷第22頁），此部分之事實已臻明確，應堪認
    定之。
三、被告固執前揭情詞辯解，惟查：
  (一)被告於偵查中辯稱伊與被害人乙○於案發當時形同交往中的
    男女朋友（偵查卷第13頁），惟於本院審理中卻稱：與乙○
    發生性行為前，會詢問乙○做愛500元、牽他出去200元，是
    否同意，而乙○當時均有同意等語（本院99年5月5日審判筆
    錄第22頁）。倘乙○與被告為男女朋友關係，且乙○係因與
    被告交往而與之發生性行為，何以被告還需以金錢誘惑被害
    人與伊上床。被告此部分之辯解已前後矛盾，且與經驗法則
    有違，自不足採信。
  (二)又被害人乙○經診斷結果確屬中度智能障礙，並領有身心障
    礙手冊（偵查卷密封袋內）等情，有中國醫藥大學附設醫院
    診斷證明書在卷可佐（偵查卷第34頁）。且證人即乙○之母
    於本院審理中亦證稱：她反應比較遲鈍，不太會讀書，市場
    的人看得出來我女兒智能比較低等語（本院99年5月5月審判
    筆錄第13、19頁）。而被告當時已係年近60歲之成年人，社
    會閱歷豐富，且經常至被害人之母所經營之麵攤消費，又經
    常與被害人乙○一同外出購物，衡情自不難發現被害人乙○
    之心智，確有低於常人之處。則被告辯稱不知乙○心智缺陷
    一情，亦與事實不符。
  (三)另本案經送請中國醫藥大學附設醫院鑑定結果，被害人乙○
    於會談過中，態度配合，表情平淡略為害怕，表示：平時會
    到母親經營之麵攤，被告會主動找乙○說話，案發時，被告
    邀乙○到家中表示有話要跟乙○說，之後過程就不知道了；
    之後又去了一次，乙○無法描述過程，也無從表達拒絕，乙
    ○無從說明以及判斷感受是好是壞；之後懷孕、肚子漸漸變
    大以及其他改變，乙○自己完全沒有發現，後來妹妹發現懷
    孕才發覺整個事件，生產後孩子交由機構安置，乙○仍然無
    特別感受，對於孩子也無任何想法。智力測驗為中度智能障
    礙，生活適應功能障礙未及同齡，說話構音障疑，表達與理
    解欠佳，可一般對應，然受限於能力而困難進一步描述或理
    解。綜合乙○之個人史、生活史、疾病史、目前身體狀況、
    精神狀態檢查、事後心理反應及心理測驗結果，推估認為：
    乙○於97年12月當時精神狀態仍然持續有智能障礙之情形；
    乙○對於性交、做愛、或做愛的意思之瞭解程度，是有明顯
    缺陷及不足的；對於異性為性交行為並不理解，也無從拒絕
    ；對於表示抗拒之能力明顯不足，無法抵抗非意願之性交行
    為等情，有中國醫藥大學附設醫院99年4月15日院精字第099
    0004229號精神鑑定報告書1份存卷可按（本院卷第48頁）。
    綜上可知，乙○縱有相關求學經歷及維持基本日常生活之能
    力，亦與伊是否具有性自主之能力無涉。足徵被告確實有利
    用乙○心智缺陷，不知抗拒而對乙○為性交之行為甚明。被
    告前開辯解，實不足為採，此外，復有刑案現場照片4 張在
    卷可參，本件事證明確，被告犯行足堪認定。
四、核被告所為，係犯刑法第225條第1項之乘機對女子為性交罪
    。被告前後二次乘機對被害人乙○為性交之犯行，行為互殊
    ，犯意各別，應予分論併罰。爰審酌被告明知乙○為智能障
    礙之女子，無性自主之能力，卻為滿足個人私慾，以語意模
    糊之藉口及蠅頭小利，誘使被害人至其房間內，利用被害人
    不知抗拒之機會與之性交，並造成被害人懷孕，對被害人身
    心造成嚴重傷害，所生損害重大，及其於犯後否認犯行之態
    度，且未與被害人達成和解等一切情狀，分別量處如主文所
    示之刑，並定應執行之刑，以資儆懲。
據上論斷，應依刑事訴訟法第299 條第1 項前段，刑法第225 條
第1 項、第51條第5 款，判決如主文。
中    華    民    國    99    年    5     月    19    日
                  刑事第六庭  審判長法官  林三元
                                    法官  戴博誠
                                    法官  高英賓
上正本證明與原本無異。
如不服本判決，應於收受送達後10日內向本院提出上訴書狀（應
敘述具體理由並附繕本）。
上訴書狀如未敘述理由，應於上訴期間屆滿後20日內補提理由書
於本院。
                                  書記官  司立文
中    華    民    國    99    年    5     月    19    日

附錄論罪科刑法條：
中華民國刑法第225 條
對於男女利用其精神、身體障礙、心智缺陷或其他相類之情形，
不能或不知抗拒而為性交者，處3 年以上10年以下有期徒刑。
對於男女利用其精神、身體障礙、心智缺陷或其他相類之情形，
不能或不知抗拒而為猥褻之行為者，處6月以上5年以下有期徒刑
。
第1 項之未遂犯罰之。

司法院資訊處製作；財團法人民間司法改革基金會備份。
